臺灣桃園地方法院刑事判決　　　　　　　　　　　　九十二年度交易字第四九三號
　　公　訴　人　臺灣桃園地方法院檢察署檢察官
　　被　　　告　乙○○
右列被告因過失致死案件，經檢察官提起公訴（九十二年度偵字第一三○三三號），
本院判決如左：
    主  文
乙○○無罪。
    事  實
一、公訴意旨略以：被告乙○○於民國九十一年九月十三日下午，騎乘車牌號碼ＩＢ
    Ｋ─一一七號重型機車，沿桃園縣楊梅鎮○○路，由新屋往中壢方向行駛，於同
    日十五時三十分許，行經該路與雙榮路口時（起訴書誤載為雙連路），其原應注
    意汽車行進中，應注意車前狀況，隨時採取必要安全措施。又汽車行駛至無號誌
    之交岔路口，應減速慢行，作隨時停車之準備，而依當時情形又無不能注意之情
    事，竟疏於注意，未留意前方及交岔路口車輛之動態，貿然前行，迨見對向適有
    由鄭清所騎乘、行駛至交岔路口欲左轉而未讓直行車先行之車牌號碼ＳＧＴ─
    五五六輕型機車行經該處，欲煞避已嫌不及而撞上，致鄭清人車倒地，受有顱
    內出血、頭部外傷之傷害，經送醫後延至同年月二十二日上午五時二十分許不治
    死亡，因認被告犯有刑法第二百七十六條第一項之過失致死罪嫌。
二、按犯罪事實，應依證據認定之，無證據不得認定犯罪事實，又不能證明被告犯罪
    者，應為無罪之判決，刑事訴訟法第一百五十四條第二項及同法第三百零一條第
    一項分別定有明文。又刑法上處罰過失犯，須行為人對犯罪之發生，有注意之義
    務，且依當時情形能注意，竟疏於注意，而使結果發生，始能加以處罰，若依當
    時情形，結果之發生，及事出突然，非其所注意防範，即無過失之可言，縱有結
    果之發生，亦不能令負刑責（最高法院八十年台上字第四○五六號判決意旨參照
    ）。而於認定行為人對於交通事故之發生是否有過失責任時，除在現場之關係人
    對於經過情形之敘述外，必再參酌車禍發生現場所遺留之各項跡證綜合研判，始
    能認定行為人對事故之發生是否係應注意並能注意而不注意，而定其過失罪責。
三、本件公訴人認被告乙○○涉有前揭過失致死罪行，無非係以告訴人林金如、丙○
    ○之指訴，並有臺灣桃園縣警察局道路交通事故調查表一份、現場及車損照片二
    十六張、相驗筆錄一份、相驗屍體證明書一份、驗斷書一份、臺灣省桃園縣區車
    輛行車事故鑑定委員會函一份、臺灣省車輛行車事故覆議鑑定委員會函一份等為
    主要論據。惟訊據被告固坦承於上開時、地騎乘車牌號碼ＩＢＫ─一一七號重型
    機車，與被害人鄭清所騎乘之機車發生事故，被害人鄭清因而死亡之事實，
    惟否認有何過失傷害犯行，辯稱：伊是直行車當時車速僅三十公里至四十公里，
    伊過馬路時有注意對向並無來車，於已進入路口始發現被害人鄭清騎乘機車違
    規提早左轉逆向而來，伊有按喇叭並試圖閃避，但因路旁有車輛停放，還是有擦
    撞到，伊並無過失等語。經查：
  (一)被告於九十一年九月十三日下午三時三十分許，騎乘車牌號碼ＩＢＫ—一一七號
    重型機車，沿桃園縣楊梅鎮○○路，由新屋往中壢方向行駛，行經桃園縣楊梅鎮
    ○○路與雙榮路口，與對向被害人鄭清所騎乘車牌號碼ＳＧＴ－五五六號機車
    正欲左轉雙榮路時，發生碰撞，被害人鄭清並因而受傷死亡之事實，為被告所
    不爭執，核與證人丙○○即被害人鄭清之家屬於警訊中指訴相符（見九十一年
    度相字第一四五七號卷第四頁），並有道路交通事故調查表一份、臺灣桃園地方
    法院檢察署檢察官勘驗筆錄、驗斷書、相驗屍體證明書等在卷可憑（見九十一年
    度相字第一四五七號卷第一六至二五頁）。
  (二)本件車禍地點即桃園縣楊梅鎮○○路五段與雙榮路口，民族路為雙向四線道，而
    雙榮路為雙向二車道，路面並不寬敞。車禍發生後，該交岔路口即民族路五段由
    中壢往新屋方向之路口處地面上遺有脫鞋、血跡，且該脫鞋、血跡等跡證均在接
    近已通過路口處之位置等情，有卷附道路交通事故調查報告表、現場照片在卷可
    稽（見九十一年相字第一四五七號卷第三頁、地一四頁以下）。又被告於偵查及
    本院審理中供稱：該路口並無交通號誌，車禍撞擊處是在理髮廳店門口前，當時
    伊車速僅三十公里至四十公里，過馬路時有注意對向並無車，而伊是約在二公尺
    前發現被害人鄭清騎乘機車未至路口中心線即提前左轉，伊有按喇叭並試圖閃
    避，但因路旁有車輛停放，被害人鄭清的機車還是撞到伊車子左前車輪避震器
    ，此時，被害人鄭清繼續往前滑行，伊回頭，被害人鄭清才倒地，而伊車子
    也向前滑了一點，最後停在過了理髮店門口一公尺處等語（見九十一年度相字第
    一四五七號卷第一八頁、本院九十三年三月二十五日審判筆錄）；證人甲○○即
    理髮店之老闆於本院審理中亦證稱：伊聽到「碰」一聲，要走出理髮店時，從店
    內鏡子看到被告機車剛好滑行經過理髮店門口，並馬上停在店門口附近，另當時
    路旁確實有理髮店客人將車輛停放在該處，且被害人鄭清亦係該名客人用此車
    輛送醫等語（見本院九十三年三月二十五日審判筆錄），是由被告前開偵訊及本
    院審理時之陳述、復佐以證人甲○○證述，參以前揭現場所留相關跡證及證人甲
    ○○另於九十三年三月二十五日本院審理時所繪之理髮廳及被告機車停放之地點
    位置（警員未在現場圖標示理髮廳、被告機車之停放位置）綜合判斷，可知被告
    騎乘重型機車原係在桃園縣楊梅鎮○○路往中壢方向直行行駛，於通過民族路五
    段與雙榮路口後，並在該路口附近即民族路五段上之理髮廳店門口前，與對向被
    害人鄭清騎乘機車因逆向提前左轉雙榮路而發生車禍事故。又依現場跡證而論
    ，被告所騎乘重型機車於車禍事故發生後，即可馬上滑行停止於路旁，車禍現場
    地面又無留有相關剎車痕跡，顯見被告當時行車速度，應不至於過快，而被告所
    騎乘車牌號碼ＩＢＫ—一一七號重型機車僅車前輪左側避震器有輕微刮擦痕跡，
    車禍現場地面遺留脫鞋、血跡、被害人之機車等跡證則係分別散落在民族路外側
    車道上，參以證人甲○○前揭證詞等情，足見被告所稱其行車時速僅三十、四十
    公里，約在二公尺外發現被害人之機車駛入其車道後，已極力向右閃避，惟因路
    旁有車輛停放，閃避不及，其車頭前輪左側避震器處仍與被害人騎乘之機車發生
    擦撞，被害人鄭清並於擦撞後向前行一段距離後始倒臥在地乙節，尚稱合理，
    而堪採信。
  (三)公訴人雖以被告騎乘重型機車未注意車前狀況，且行經無號誌交岔路口未減速慢
    行，以致不慎撞及對向欲左轉之鄭清致死，而認被告對車禍之發生有過失。然
    按參與交通行為之一方，遵守交通法規秩序，得信賴同時參與交通行為之對方或
    其他人，亦必會遵守交通法規秩序，不致有違反交通法規秩序之行為發生，因此
    其對於對方或其他人因違反交通法規秩序之行為所導致之危險結果，即無注意防
    免之義務，從而得以免負過失責任，此即所謂「信賴原則」。故汽車駕駛人對於
    不可知之他方違反交通法規秩序行為所導致之危險結果，並無預防之義務，如其
    對於該他方所肇致之危險結果，並無充足時間可採取適當措施以避免交通事故危
    險之發生，期其防免該交通事故危險之發生，即無期待可能性，自難認有過失。
    查依道路交通安全規則第一百零條第一項第四款規定：左轉彎時，應距交岔路口
    三○公尺前顯示方向燈或手勢，行至交岔路口中心處左轉，並不得占用來車道搶
    先左轉。」，是依一般情形，被告自可信賴被害人鄭清騎乘機車應依規定行至
    上開路口中心處待對向車道無來車時始為左轉，而無考慮被害人鄭清將會有違
    反交通安全規則於未行至路口中心處即提前搶先占用來車道左轉之不當行為之義
    務。又被告騎乘機車，固應注意車前狀況，隨時採取必要之安全措施，以防範車
    禍事故之發生，然本件被害人鄭清突然提前搶先左轉雙榮路，並自被告所騎乘
    車輛之左前方斜向向被告原行駛之車道逆向而來之違反交通法規秩序行為，顯然
    已超出被告所可預期，且依被告所稱當時車速為三十公里至四十公里，約在二公
    尺外發現被害人之機車駛入其車道後，已極力向右閃避，如前所述，再加上被害
    人鄭清之行車速度，若以二人係以四十公里之速度接近，可推知被告在二公尺
    外發見被害人鄭清提前搶先左轉後，可供閃避之時間尚不及一秒鐘（時速四十
    公里之車輛，其每秒行駛距離為十一點一一公尺）。是被告於距二公尺處發現被
    害人鄭清之前揭違規行為時，顯無充足時間可採取適當措施以避免交通事故危
    險之發生，況被告已極力向右閃避，其已盡最大之注意義務採取必要的避煞措施
    ，是本件對被告實無期待可能性，自難謂被告有未注意車前狀況之過失。再者，
    本件被告騎乘重型機車既在已通過該無號誌之交岔路口後始發生車禍事故，而非
    在行經該路口時發生，如前所述，則道路交通安全規則第九十四條第三項就汽車
    行駛至無號誌之交岔路口，應減速慢行，作隨時停車之準備之規定，自無再適用
    於本件被告騎乘機車行為之餘地。
  (四)至卷附臺灣省桃園縣區車輛行車事故鑑定委員會九二車府鑑桃字第九二○○九一
    號鑑定意見書、臺灣省車輛行車事故覆議鑑定委員會府覆議字第九二一○六○四
    號鑑定意見書（見九十一年度相字第一四五七卷第五一頁、第六一頁），雖分別
    認定被告騎乘重型機車，未注意車前狀況，或被告騎乘重型機車行經無號誌交岔
    路口未減速慢行，且未注意車前狀況為肇事原因，然該鑑定委員會與本院前開認
    定之事實及卷內跡證不符，又未及斟酌被害人鄭清騎乘機車提前逆向左轉雙榮
    路之事實，該等鑑定意見並不足採。又證人林金如、丙○○二人均僅係被害人之
    家屬，而未目擊本件車禍事故發生之情形，所為陳述，尚不足為被告不利益之認
    定，另卷附之道路交通事故調查報告表、相驗屍體證明書、勘驗筆錄、驗斷書及
    現場照片等件，雖可作為被害人確實於本件事故後傷重死亡之佐證，惟由該等文
    件尚不足以認定被告對本件事故之發生為有過失，亦難執此遽為對被告不利之認
    定。
四、綜上所述，本案被告駕駛汽車已盡其注意義務，對於車禍之發生，難認有何過失
    可言。此外，復查無其他積極之證據，足以證明被告對本件車禍確有過失之行為
    ，其犯罪自屬不能證明。揆諸前開法條及判決、判例意旨，依法應諭知被告無罪
    之判決。
據上論斷，應依刑事訴訟法第三百零一條第一項，判決如主文。
本案經檢察官陳志全到庭執行職務。
中      華      民      國    九十三    年      四     月      八       日
                                臺灣桃園地方法院刑事第七法庭
                                    審判長法  官  孫惠琳
                                          法  官  劉為丕
                                           法  官 賴淑美
右正本證明與原本無異。
如不服本判決，應於判決送達後十日內向本院提出上訴狀( 應附繕本 )，上訴於
臺灣高等法院。
                                           書記官  簡維萍
中      華      民      國    九十三    年     四     月      八        日
